【裁判字號】    99,再易,33
【裁判日期】    991029
【裁判案由】    給付違約金
【裁判全文】
臺灣高等法院高雄分院民事判決          99年度再易字第33號
再審原告    美孚曲面科技股份有限公司
法定代理人  甲○○
送達代收人  盧俊誠律師
再審被告    富敬實業股份有限公司
法定代理人  乙○○
上列當事人間請求給付違約金事件，再審原告對於民國99年8 月
4 日本院99年度上字第5 號第二審確定判決，提起再審之訴，本
院判決如下：
    主  文
再審之訴駁回。
再審訴訟費用由再審原告負擔。
    事 實 及 理 由
一、按再審之訴顯無再審理由者，得不經言詞辯論，以判決駁回
    之，民事訴訟法第502 條第2 項定有明文。
二、再審原告起訴意旨略以：確定判決酌定違約金為新台幣（下
    同）132 萬元，無非以系爭契約第81條係以6 個月為再審原
    告不繼續履約之緩衝期，並考量兩造於97年1 月至6 月之交
    易狀況及再審被告於此期間之獲利可能。然查，兩造間之合
    約，係自97年3 月1 日起至98年3 月1 日止為期1 年，確定
    判決竟就與契約無關連之97年1 月及2 月間之兩造交易狀況
    ，作為酌定違約金標準，顯有適用民法第252 條規定、最高
    法院49年台上字第807 號判例、79年台上字第1915號判例意
    旨錯誤之情形。又縱認應考量再審被告6 個月之獲利可能，
    而須斟酌97年1 月至6 月止之交易狀況，亦應以純益率為據
    而非以營業收入為據（按營業收入總額扣除成本及管理費用
    損失及稅捐後之純益額為所得額，見所得稅法第24條第1 項
    之規定）。乃確定判決竟以兩造97年1 月至6 月止交易總額
    之1. 5倍，作為斟酌違約金之標準，顯有適用所得稅法第24
    條第1 項規定錯誤之情事。且確定判決以交易狀況之1.5 倍
    計算，其法律依據為何，亦乏所據。又確定判決未就再審原
    告自97年3 月1 日起至97年6 月30日止4 個月期間已履行債
    務情事予以斟酌，並依民法第251 條規定減少違約金，亦顯
    有適用法規錯誤之情事。爰依民事訴訟法第496 條第1 項第
    1 款規定，提起再審之訴，求為判決：(一)台灣高等法院高雄
    分院99年度上字第5 號確定判決應予廢棄。(二)再審被告在前
    訴訟程序第一審之訴應予駁回。
三、再審被告則以：所得稅法第24條第1 項係有關稅捐機關核課
    所得稅時就有關所得額認定之規定，有其特定公法上稅捐行
    政之目的，與本件純屬私法違約金爭議之性質迥異，亦與違
    約金酌定之標準無關，難認確定判決未適用上開規定，顯然
    影響裁判。確定判決認再審原告應負擔之違約金以97年1 月
    至6 月交易總額87萬8567元之1.5 倍估算，認事用法並無違
    誤。再審原告所稱適用法規顯有錯誤之情事，核屬法院認定
    事實之職權行使，均無適用法規顯有錯誤可言。又民法第25
    1 條規定之適用係屬法院之職權，確定判決既已依兩造交易
    狀況、獲利情形及契約約定違約金之數額等為綜合衡量，實
    質上業已包含再審原告已履行之部分，自無不適用上開規定
    而違法可言等語，資為抗辯。並聲明求為駁回再審原告之訴
    。
四、按民事訴訟法第496 條第1 項第1 款所謂適用法規顯有錯誤
    ，係指確定判決所適用之法規顯然不合於法律規定，或與現
    尚有效之判例、解釋顯然違反者而言。若事實審法院認定事
    實錯誤，調查證據欠周或判決不備理由等情形，究與適用法
    規顯有錯誤有間，當事人不得據以提起再審之訴。經查：本
    院99年上字第5 號請求給付違約金事件經審理後，審酌系爭
    契約第81條既以6 個月為再審原告不繼續履約之緩衝期，考
    量兩造於97年1 月至6 月之交易狀況及再審被告於此期間之
    獲利可能，認再審原告違約停產所應負擔之懲罰性違約金，
    應以97年1 至6 月之交易總額之1.5 倍估算為132 萬元，乃
    事實審法院認定事實、取捨證據職權之行使。且確定判決既
    已依兩造交易狀況、獲利情形及契約約定違約金之數額等為
    綜合衡量，即已就再審原告已履行部分一併考慮，自無不適
    用民法第251 條規定之違誤。又所得稅法第24條第1 項係營
    利事業所得之計算，與違約金之酌減無關，確定判決未予援
    用，尤無不適用法規之可言。再審原告上開主張，係就前訴
    訟程序第二審本其自由裁量權所酌減之違約金數額，指為適
    用法規顯有錯誤，核屬就第二審取捨證據、認定事實之職權
    行使有所指摘，與民事訴訟法第496 條第1 項第1 款適用法
    規顯有錯誤之情形有間，依上開說明，不得據以提起再審之
    訴。再審原告執前詞主張確定判決有適用法規顯有錯誤之再
    審事由，並無可取，其據以提起本件再審之訴，顯無理由，
    爰不經言詞辯論，逕以判決駁回之。
五、據上論結，本件再審之訴為無理由，依民事訴訟法第502 第
    2 項、第78條、第85條第1 項前段，判決如主文。
中    華    民    國    99    年    10    月    29    日
                            民事第六庭
                                審判長法官  李炫德
                                法      官  蘇姿月
                                法      官  徐文祥
以上正本證明與原本無異。
本件不得上訴。
中    華    民    國    99    年    11    月    1     日
                                書  記  官  梁雅華

司法院資訊處製作；財團法人民間司法改革基金會備份。
